臺灣臺南地方法院臺南簡易庭民事判決
110年度南簡字第1088號
原        告  高綉桃

兼訴訟代理人  黃士庭

被        告  林鈿埕（原名林易廷）  


上列當事人間請求遷讓房屋等事件，經本院於民國111年2月24日
言詞辯論終結，判決如下：
    主  文
被告應將門牌號碼臺南市○○區○○路○段○○○號、三四六號建物騰空
返還原告黃士庭。
被告應給付原告黃士庭新臺幣貳拾參萬貳仟元，及自民國一百一
十年十二月八日起至騰空返還前項房屋之日止，按月給付原告黃
士庭新臺幣參萬元。
被告應給付原告黃士庭新臺幣壹仟陸佰玖拾玖元。
被告應將坐落臺南市○○區○○段○○○○地號土地上、如附圖所示編號
A部分土地上之地上物騰空返還原告。
被告應給付原告新臺幣壹萬零伍佰元。
訴訟費用由被告負擔。
本判決得假執行。 　
    事實及理由
一、本件被告經合法通知，未於言詞辯論期日到場，核無民事訴
    訟法第386條各款所列情形，爰依原告之聲請，由其一造辯
    論而為判決。
二、本件原告主張：
　㈠原告黃士庭為門牌號碼臺南市○○區○○路0段000號、346號建物
    （上開2建物，以下分別稱為系爭2間建物）之所有人；被告
    於民國107年12月1日與原告黃士庭訂立房屋租賃契約（下稱
    107年12月1日租約），向原告黃士庭承租系爭2間建物；雙
    方約定租賃期間自107年12月15日起至112年12月14日止，租
    金為每月新臺幣（下同）30,000元。茲因原告黃士庭與被告
    間就系爭2間建物訂立之107年12月1日租約已於110年12月8
    日終止，而被告無權占有系爭2間建物。為此，原告黃士庭
    爰依民法第767條第1項規定，訴請被告將系爭2間建物騰空
    返還予原告黃士庭。再被告自109年12月起即未給付系爭2間
    建物之租金，經扣除被告委由他人代為給付予原告黃士庭之
    60,000元，並以押租金60,000元抵充後，被告尚欠系爭2間
    建物租金232,000元仍未給付，原告黃士庭併依107年12月1
    日租約第4條約定，請求被告給付系爭2間建物尚欠之租金23
    2,000元。又被告尚欠系爭2間建物之水、電費1,699元仍未
    給付，原告黃士庭另依107年12月1日租約第15條約定，請求
    給付尚欠之水、電費1,699元。另被告自110年12月8日起至
    今，無權占有系爭2間建物，受有相當於租金之利益，致原
    告黃士庭受有損害；而被告占有系爭2間建物，每月可獲得
    相當於租金之利益30,000元，原告黃士庭則依民法第179條
    規定，訴請被告返還自110年12月8日起至騰空返還系爭2間
    建物之日止，按月所能獲得相當於租金之利益30,000元。　
　㈡被告於108年5月11日與原告訂立房屋租賃契約（下稱108年5
    月11日租約），向原告承租未設門牌、兩造稱之為臺南市○○
    區○○路0段000○號之建物（下稱系爭附號建物，即坐落臺南
    市○○區○○段0000地號土地上、如附圖所示編號A部分土地上
    之地上物）；雙方約定租賃期間自108年5月5日起至110年5
    月5日止，租金為每月3,500元。茲因兩造間就系爭附號建物
    所訂立108年5月11日租約之租賃期間於110年5月5日屆滿，
    惟被告迄今仍未將系爭附號建物騰空返還原告；為此，原告
    爰依民法第455條第1項規定，訴請被告將系爭附號建物騰空
    返還予原告。又被告自109年12月起即未給付系爭附號建物
    之租金，經以押租金7,000元抵充後，被告尚欠系爭附號建
    物之租金10,500元仍未給付，原告併依108年5月11日租約第
    4條約定，請求給付系爭附號建物尚欠之租金10,500元。
　㈢並聲明求為判決：1.被告應將系爭2間建物騰空返還原告黃士
    庭；2.被告應給付原告黃士庭232,000元，及自110年12月8
    日起至騰空返還前項房屋之日止，按月給付原告黃士庭3萬
    元；3.被告應給付原告黃士庭1,699元；4.被告應將系爭附
    號建物騰空返還原告；5.被告應給付原告10,500元。
三、被告經合法通知，未於言詞辯論期日到場，亦未提出書狀為
    任何聲明或陳述。
四、得心證之理由：
　㈠原告黃士庭請求被告將系爭2間建物騰空返還原告黃士庭、請
    求被告給付系爭2間建物尚欠之租金、尚欠之水、電費，及
    返還不當得利部分：
　　1.本件原告黃士庭主張其為系爭2間建物之所有人；被告於1
      07年12月1日與原告黃士庭訂立107年12月1日租約，向原
      告黃士庭承租系爭2間建物；雙方約定租賃期間自107年12
      月15日起至112年12月14日止，租金為每月30,000元；原
      告黃士庭與被告間就系爭2間建物訂立之107年12月1日租
      約已於110年12月8日終止，被告無權占有系爭2間建物；
      且尚欠系爭2間建物之租金232,000元、水、電費1,699元
      仍未給付之事實，業據其提出與所述相符之建物登記第一
      類謄本影本2份、107年12月1日租約、臺灣自來水股份有
      限公司轉帳代繳（代收）水費繳費憑證影本4份、台灣電
      力公司繳費憑證影本3份為證；被告對於原告主張之前開
      事實，已於相當時期受合法之通知，而於言詞辯論期日不
      到場，亦未提出書狀答辯，以供本院斟酌，原告主張之前
      開事實，自堪信為真正。
　　2.按所有人對於無權占有或侵奪其所有物者，得請求返還之
      。對於妨害其所有權者，得請求除去之。有妨害其所有權
      之虞者，得請求防止之，民法第767條第1項定有明文。查
      ，原告黃士庭為系爭2間建物之所有人，而被告無權占有
      系爭2間建物，已如前述，則原告黃士庭依民法第767條第
      1項之規定，請求被告將系爭2間建物騰空返還予原告黃士
      庭，洵屬正當。
　　3.次按，「租金應於每月1號以前繳納，每次繳納1個月份乙
      方（按：指被告）不得藉詞拖延」；「…乙方水電費及營
      業上必須繳納之捐稅自行負擔」，原告黃士庭與被告訂立
      之107年12月1日租約第4條、第15條分別定有明文。查，
      被告尚欠系爭2間建物之租金232,000元及系爭2間建物之
      水、電費1,699元仍未給付，有如前述，則原告黃士庭依1
      07年12月1日租約第4條、第15條約定，請求給付尚欠系爭
      2間建物之租金232,000元及水、電費1,699元，亦屬正當
      。
　　4.再按，按無法律上之原因而受利益，致他人受損害者，應
      返還其利益，民法第179條前段定有明文。又無權占有他
      人之物為使用收益，可能獲得相當於租金之利益為社會通
      常之觀念，因其所受利益為物之使用收益本身，應以相當
      之租金計算應償還之價額（最高法院106年度台上字第461
      號判決參照）。查，系爭2間建物建物為原告黃士庭所有
      ，被告自110年12月8日起至今，無權占有系爭2間建物，
      已如前述，揆之前揭說明，自受有相當於租金之利益，致
      系爭2間建物之所有權人即原告黃士庭受有損害，且無法
      律上之原因。是以，原告黃士庭請求被告返還自110年12
      月8日起至騰空返還系爭2間建物之日止，按月給付相當於
      租金之利益，洵屬有據。次查，系爭2間建物面臨臺南市
      安南區海佃路4段，交通便利，生活機能良好，有系爭2間
      建物附近之地圖影本1份在卷可按（參見本院卷第101頁）
      。本院斟酌系爭2間建物對外之交通狀況、生活機能、工
      商業繁榮之程度、被告利用系爭2間建物之經濟價值及利
      益，以及原告黃士庭與被告間訂立之107年12月1日租約就
      系爭2間建物約定之租金為每月30,000等情，認原告黃士
      庭主張被告占有系爭2間建物，每月可獲得相當於租金之
      利益30,000元，尚稱允洽。從而，原告黃士庭主張依民法
      第179條規定，請求被告自110年12月8日起至騰空返還系
      爭2間建物之日止，按月給付原告黃士庭相當於租金之利
      益30,000元，亦屬有據。
　㈡原告請求被告將系爭附號建物騰空返還原告、請求被告給付
    系爭附號建物尚欠之租金部分：　　　　
　　1.原告主張被告於108年5月11日與原告訂立108年5月11日租
      約，向原告承租系爭附號建物；雙方約定租賃期間自108
      年5月5日起至110年5月5日止，租金為每月3,500元；兩造
      間就系爭附號建物所訂立108年5月11日租約之租賃期間已
      於110年5月5日屆滿，被告迄今仍未將系爭附號建物騰空
      返還原告，及被告自109年12月起即未給付系爭附號建物
      之租金，經以押租金7,000元抵充後，被告尚欠系爭附號
      建物之租金10,500元仍未給付之事實，業據原告提出108
      年5月11日租約影本1份為證；被告對於原告主張之前開事
      實，已於相當時期受合法之通知，而於言詞辯論期日不到
      場，亦未提出書狀答辯，以供本院斟酌，原告主張之前開
      事實，亦堪信為真實。
　　2.按承租人於租賃關係終止後，應返還租賃物，民法第455
      條前段定有明文。查，兩造間就系爭附號建物所訂立108
      年5月11日租約之租賃期間已於110年5月5日屆滿，揆諸前
      揭規定，被告於兩造因訂立108年5月11日租約所生之租賃
      關係終止後，自負有返還租賃物即系爭附號建物之義務。
      從而，原告主張依民法第455條規定，請求被告將系爭附
      號建物騰空返還原告，洵屬有據，應予准許。
　　3.次按，「租金應於每月5號以前繳納，每次繳納1個月份乙
      方不得藉詞拖延」，兩造就系爭附號建物訂立之108年5月
      11日租約第4條定有明文。查，被告尚欠系爭附號建物之
      租金10,500元，已如前述，則原告依108年5月11日租約第
      4條約定，請求給付系爭附號建物尚欠之租金10,500元，
      應屬有據。
五、綜上所陳，原告黃士庭主張依民法第767條第1項之規定，請
    求被告將系爭2間建物騰空返還予原告黃士庭；依107年12月
    1日租約第4條、第15條約定，分別請求給付系爭2間建物尚
    欠之租金232,000元、尚欠之水、電費1,699元；及依民法第
    179條規定，請求被告自110年12月8日起至騰空返還系爭2間
    建物之日止，按月給付相當於租金之利益30,000元，以及原
    告主張依民法第455條規定，請求被告將系爭附號建物騰空
    返還原告；依108年5月11日租約第4條約定，請求給付系爭
    附號建物尚欠之租金10,500元，均為有理由，應予准許。
六、本件乃因建築物定期租賃關係所生之爭執涉訟之民事事件，
    屬於民事訴訟法第427條第2項第1款所定適用簡易程序之訴
    訟，是本件被告敗訴之判決乃法院就民事訴訟法第427條第2
    項訴訟適用簡易程序所為被告敗訴之判決，依同法第389條
    第1項第3款之規定，自應依職權宣告假執行。
七、本件事證已臻明確，兩造其餘攻擊防禦方法及證據，核與判
    決之結果不生影響，爰不一一論列，併此敘明。
八、據上論結，本件原告之訴為有理由，依民事訴訟法第436條
    第2項、第385條第1項前段、第389條第1項第3款、第78條，
    判決如主文。
中    華    民    國   111    年    3     月    17    日
                  臺灣臺南地方法院臺南簡易庭
                          法  官  伍逸康
以上正本係照原本作成。　　　　　　　　　
如不服本判決，應於送達後20日內，向本院提出上訴狀並表明上
訴理由，如於本判決宣示後送達前提起上訴者，應於判決送達後
10日內補提上訴理由書（須附繕本）。
中　　華　　民　　國　　111 　年　　3 　　月　　17　　日
　　　　　　　　　　　　　書記官  康紀媛